臺灣高等法院刑事判決
109年度上訴字第2441號
上  訴  人  
即  被  告  鍾定軒


                 

選任辯護人  黃俊六律師(法扶律師)
上列上訴人即被告因違反槍砲彈藥刀械管制條例等案件，不服臺
灣桃園地方法院108年度訴字第590號，中華民國109年5月27日第
一審判決（起訴案號：臺灣桃園地方檢察署107年度偵字第23208
號），提起上訴，本院判決如下：
    主  文
上訴駁回。
    事  實
一、鍾定軒(原名鍾兆棠)明知未經中央主管機關許可，不得持有
    具有殺傷力之改造手槍及子彈，竟基於未經許可持有具有殺
    傷力改造手槍及子彈之犯意，於民國107年8月23日14時50分
    許前之某時，在不詳地點，以不詳方式取得如附表編號1所
    示具有殺傷力之改造手槍1支及非制式子彈2顆（含附表編號
    2所示具有殺傷力之子彈1顆）而持有之。嗣因其與游振亮有
    債務糾紛，於107年8月23日14時50分許，鍾定軒與游振亮各
    自駕駛自用小客車（懸掛000-0000號車牌）及車牌號碼00-0
    000號自用小客車到桃園市新屋區長福路香心埤塘旁步道下
    車談判，2人對債務關係爭執不下，鍾定軒竟基於傷害之犯
    意（所涉傷害罪部分，業經原審判處有期徒刑6月，鍾定軒
    於本院審理時撤回上訴而確定，此部分不在本院審理範圍）
    ，以持上開改造手槍對著游振亮方式恫嚇游振亮，游振亮見
    狀立刻以手揮打鍾定軒持槍的位置，鍾定軒遂持槍朝游振亮
    射擊2次，其中1槍子彈貫穿游振亮右手掌，致游振亮受有右
    側掌骨開放性骨折之傷勢，鍾定軒隨即畏罪持槍離去，並將
    上開改造手槍棄置於桃園市○○區○○路0段000號停車場旁草叢
    。嗣游振亮因受有槍傷至醫院治療，警方獲報始知上情，並
    在上開埤塘旁步道扣得彈殼及子彈各2顆（經鑑定後，彈殼2
    顆為同一槍枝所擊發；子彈1顆具有殺傷力，另1顆則無殺傷
    力）；又警方於同年月28日12時30分許，拘提鍾定軒到案，
    經鍾定軒協同警方在前開停車場旁草叢內，扣得上開改造手
    槍1支（另扣得不具殺傷力之子彈1顆）。
二、案經游振亮訴由桃園市政府警察局楊梅分局報告臺灣桃園地
    方檢察署檢察官偵查起訴。
    理  由
壹、證據能力：
    按被告以外之人於審判外之言詞或書面陳述，除法律有規定
    者外，不得作為證據。被告以外之人於審判外之陳述，雖不
    符同法第159條之1至第159條之4之規定，而經當事人於審判
    程式同意作為證據，法院審酌該言詞陳述或書面陳述作成時
    之情況，認為適當者，亦得為證據；當事人、代理人或辯護
    人於法院調查證據時，知有第159條第1項不得為證據之情形
    ，而未於言詞辯論終結前聲明異議者，視為有前項之同意，
    刑事訴訟法第159條第1項、第159條之5第1項、第2項分別定
    有明文。查本案下述據以認定上訴人即被告鍾定軒（下稱被
    告）犯罪之供述證據，檢察官、被告及辯護人於本院審理時
    均未爭執其證據能力，且迄於言詞辯論終結前均未聲明異議
    ，復經審酌該等言詞陳述或書面作成時之情況並無違法、不
    當或顯不可信之狀況，依刑事訴訟法第159條之5第2項之規
    定，均有證據能力；又本案認定事實之其餘非供述證據，並
    無證據證明係公務員違背法定程式所取得，依同法第158條
    之4反面解釋，亦均有證據能力，合先敘明。
貳、實體部分：
一、訊據被告固坦承其於上開時間與告訴人游振亮在桃園市新屋
    區長福路香心埤塘旁步道發生爭執、告訴人右手掌遭子彈貫
    穿受傷、其有將上開改造手槍棄置於前揭停車場旁草叢等事
    實，惟矢口否認有何非法持有具有殺傷力之改造手槍及子彈
    犯行，辯稱：槍枝及子彈都是告訴人帶來的，不是伊所有，
    伊一下車看到告訴人有槍，就衝上去與他發生拉扯，係於拉
    扯中不小心擊發槍枝才擊中告訴人，伊拿到槍枝後因為緊張
    才把槍枝拿去丟棄，告訴人與證人黃龍志（原名黃勝偉）2
    人所述顯然係串證，證人黃龍志不在現場，其所述不合常理
    ，本件係因為告訴人要敲詐被告才會發生，如伊果真持有槍
    枝並擊傷告訴人，豈會主動聯繫警方投案云云。經查：
  ㈠上開事實，除本件槍彈是否為被告所持有、告訴人所受傷勢
    是否被告故意所為外，其餘均為被告所不爭執，並有桃園醫
    院新屋分院診斷證明書、告訴人受傷照片、桃園市政府警察
    局楊梅分局新屋分駐所扣押筆錄、扣押物品目錄表、扣押物
    品收據、桃園市政府警察局楊梅分局扣押筆錄、扣押物品目
    錄表、刑案現場照片共24張、刑案現場勘察紀錄表等件附卷
    可參（見他卷第23-32頁、偵卷第28-36、45、47-50頁）；
    又附表編號1所示之改造手槍及編號2所示之非制式子彈1顆
    均具有殺傷力等情，有內政部警政署刑事警察局107年10月1
    1日刑鑑字第0000000000號鑑定書（含照片6張）、107年10
    月4日刑鑑字第0000000000號鑑定書（含照片12張）、108年
    12月10日刑鑑字第0000000000號函等件在卷可稽（見偵卷第
    100-102頁、原審卷二第47頁），且有如附表所示之改造槍
    枝及子彈等物扣案可查，是此部分事實，應堪認定。
  ㈡觀諸證人即告訴人於偵訊時證稱：到了埤塘後，馬上就有1台
    白色休旅車堵在我後面，被告就下車拿2支槍對我駕駛座的
    車窗要我下車，我下車後被告手拿著搶敲我的頭，我就躲在
    我車後面，被告就對他朋友說要把我開槍開掉丟在旁邊，我
    才跟被告說我哪裡有欠你新臺幣（下同）200萬，被告就說
    變300萬了，白色休旅車駕駛當時也下車說，你欠人家的錢
    要還人家，我當時也有拿出被告寫給我的信給他們2人看，
    當時被告把我的信搶走當場撕掉；被告拿著槍比著我的頭，
    我就用手要去揮他的槍，但我沒有揮到槍，槍就擊發射到我
    的手，被告就拿水洗我車子後車廂的血，他洗完血後就開車
    離開了，被告的朋友就拿毛巾包我的手，我就問被告的朋友
    認不認識小凱，被告的朋友說他認識小凱，我就請被告的朋
    友幫我聯絡小凱，之後就自己開車去一家新屋的醫院，小凱
    有去醫院看我等語（見偵卷第90頁正背面）；及於本院審理
    時證稱：「（問：你為何事與被告鍾定軒相約見面？）因為
    被告說我欠他錢，然後我從監獄出來後，他就帶槍過來恐嚇
    我」、「（問：如何去案發現場？）是被告帶我過去」、「
    （問：現場有幾個人？）當時總共有3個人，我、被告跟一
    位叫黃勝偉的人，我們3人都是開車過去。黃勝偉開的是一
    台白色休旅車」、「（問：你們是怎麼過去現場？）我們3
    人都是開車到現場。我開的是中間那台車，是三菱白色1600
    的轎車，第一部車是被告的車，後面是黃勝偉的車，他是開
    白色的休旅車，他是被告的朋友，我並不認識他。後來我被
    開槍後被告就走了，而姓黃的朋友則有幫我包紮。然後我自
    己開車去醫院」、「（問：3部車到現場後發生何事？）被
    告先下車2支槍，然後我下車，被告拿2支槍比著我的頭，他
    說2百萬、3百萬，我說我哪有欠你錢，被告錢拿不到就開槍
    了，黃勝偉在現場也有聽到，被告之後就離開，黃勝偉幫我
    包紮，然後我自己去醫院。我筆錄都有寫」、「（問：你當
    時受到槍擊，有無反應說趕快去報警？）沒有，後來我自己
    先去醫院，因為被告跑掉」、「（問：當時你在現場有無叫
    人打電話給「小凱」？）小凱（音譯）是去醫院找我，來恐
    嚇我，我筆錄都有寫。其餘我不回答。我在醫院就有馬上報
    案，楊梅分局警察過來後，就有馬上處理，其餘的事情我就
    不曉得」、「（問：當時另外一部車的人有無下來？）黃勝
    偉有下來並幫我包紮」、「（問：當時你有無請黃龍志報案
    ？）有，偵查庭時我還有拿照片給檢察官，其餘我都不曉得
    」、「（問：你第一次看到被告拿槍是什麼時候？情況如何
    ？）被告車子前後把我挾著，不讓我跑掉，我看到被告從車
    上拿出2支槍，我就傻掉」、「（問：被告是射擊幾槍？）
    被告共開2槍，我不知道是那隻槍打的，被告開一槍往我頭
    打，但沒有打到僅打到我的手」、「（問：你是否認識當時
    開車的另外一位人？）案發前我並不認識該人，他叫做是黃
    勝偉…」、「（問：誰幫你救治？）是黃勝偉幫我包紮救治
    」、「池塘那邊是被告帶我過去的，跟在車子後面的是被告
    的朋友不是我的朋友，當時我人倒下去，人都昏迷且血都噴
    出來，我為了要活命，當然是先去醫院，並不會先去報案。
    被告說槍是我帶去的，但槍上沒有我的指紋，被告在汽車旅
    館被抓到，被告說槍是我的，為何他要把槍拿走還跑掉，打
    電話到新屋派出所，說要投案，結果3天內都沒有出面，還
    要讓警察去抓他。被告從頭到尾都是胡說。我是後來才知道
    黃龍志是被告的好朋友」等語（見本院卷第213-215、310、
    311頁），可見告訴人對於本件遭被告持槍擊傷之過程指證
    歷歷，並有前開診斷證明書、受傷照片、扣押筆錄、扣押物
    品目錄表、扣押物品收據、刑案現場照片及現場勘察紀錄表
    等件附卷可佐，是其證詞應堪採信。
  ㈢被告雖以前詞置辯，惟查，參以證人黃龍志（原名黃勝偉）
    於偵訊時所證：當天被告打電話叫我過去，因為我欠被告5
    萬元，當時我人在車上還沒下車，我就看到被告拿槍開1個
    人，我下車察看，我問被告為何對他開槍，被告叫我不要吵
    ，我就幫那個受傷的人包紮，我有問那個受傷的人要不要開
    車載他去醫院，但那個人說不用，他要自己開車去醫院等語
    （見偵卷第145頁正背面）；及其於原審時證稱：「（問：
    你到被告家後，可否說明後續發生的事情？）就是跟著被告
    走，他開1台車，我開1台車，還有一個我不認識的人，也是
    開車，也是在被告家那邊，我們3人就一起到魚池去，我是
    第3台車，第2台車就是我不認識的那位」、「（問：就是游
    振亮嗎？）是」、「（問：當天有無人帶槍枝到現場？）扭
    打完後有，是被告帶槍，被告帶一把槍」、「（問：被告拿
    槍後，有跟游振亮發生什麼行為嗎？）就朝游振亮的手開下
    去」、「（問：然後被告朝游振亮的手上射，游振亮就中槍
    嗎？）是，然後我就下車，我幫游振亮做簡單的包紮」、「
    (問：那時候的情形可否敘述一下？就是你第一眼看到槍枝
    的時候的情形？）我聽到槍聲才下車，看到游振亮中槍」、
    「（問：那時候槍枝在誰手上？）在被告手上」、「（問：
    你方稱你下車後，有幫游振亮包紮傷口，是誰叫你去的？）
    我自己去的」、「（問：你有跟游振亮講話嗎？）就問游振
    亮是否要去醫院」、「(問：你有看到當時槍在誰的手上嗎
    ？）我有看到，槍是在被告手上」、「（問：游振亮有無跟
    你說他的槍被被告搶走了？）沒有」等語（見原審卷二第12
    2-131頁），可徵證人黃龍志前開所證內容，關於案發當日
    告訴人遭被告持槍擊傷、告訴人當場係由證人黃龍志加以包
    紮並自行前往醫院就醫、案發現場之槍枝乃係被告所持用等
    節，均與告訴人所述情節一致，且證人黃龍志與告訴人既互
    不相識，渠等所證自無相互勾串之虞，益證告訴人上開指述
    應堪採信。再者，依被告於警詢時供稱：我與告訴人因為債
    務糾紛吵起來，發生拉扯，拉扯時我把槍從告訴人右手搶過
    來，我搶槍時在我手上擊發，在案發現場扣到子彈跟彈殼，
    應該是擊發後彈夾（應為彈匣之誤）有掉下來過，我後來把
    槍枝帶走，因為我受到驚嚇等語（見偵卷第10頁正背面），
    倘當時彈匣已與槍枝分離，則該槍枝已無從發射子彈，衡諸
    經驗法則，被告僅取走槍枝或彈匣，即可避免被告所指告訴
    人持槍對其不利之情，然被告離開現場時卻在「緊張」的狀
    況下，將槍枝「連同」彈匣（含1顆無殺傷力之子彈，下同
    ）一同取走，亦即被告逃逸之餘，還不忘將完整的槍枝取走
    ，顯係基於本案槍彈為其所有之意思而為；再依被告於偵訊
    時供稱：我當時看到告訴人的手有流血，並問他要不要看醫
    生，他說不要，他要跟我理好帳，但告訴人的帳很複雜，而
    且也是對不到的帳，所以我就不理他，一緊張下我就把槍帶
    走，我是先回○○路的家拿衣服，開自己的車離開家裡，我就
    沿路一直走往揚梅方向到了一塊高鐵附近的地，我看該地還
    蠻偏僻的，而且槍枝帶著也不是辦法，就把搶丟棄在那裡等
    語（見偵卷第71頁背面），可見被告將槍枝及彈匣一同取走
    後，係先回家拿衣服、變換駕駛的車輛、再將本案槍枝及彈
    匣棄置於偏僻的停車場草叢，倘若本案槍彈為告訴人所有，
    被告此等棄槍湮滅證據之舉動，顯然異於常情；況被告為上
    開行為後未返家居住，反而投宿旅館，在警方通知下不願到
    案，嗣經警方在旅館將其拘提到案，此有警察與被告通話譯
    文、拘提照片可佐（見偵卷第41-43、49頁），亦可見被告
    有畏罪潛逃之行為，是被告辯稱系爭槍、彈非其所有，其有
    自行到案云云，顯係事後圖卸刑責之詞，難以採信。
　㈣綜上所述，本件事證明確，被告犯行洵堪認定，應予依法論
    科。
二、論罪：
  ㈠被告行為後，槍砲彈藥刀械管制條例第4條、第7至9條等規定
    已於109年6月10日修正公布，同年月12日生效施行。此次修
    法是鑒於現行查獲具殺傷力之違法槍枝，多屬非制式槍枝，
    可遠距離致人死傷，且殺傷力不亞於制式槍枝，對人民生命
    、身體、自由及財產法益之危害，實與制式槍枝無異；另因
    非制式槍枝之取得成本遠低於購買制式槍枝，且製造技術門
    檻不高、網路取得改造資訊容易，導致非制式槍枝氾濫情形
    嚴重，若區分制式與否而分別適用第7條或第8條處罰，將使
    不法分子傾向使用非制式槍砲從事不法行為，以規避第7條
    較重之刑責，無異加深不法分子大量使用非制式槍砲之誘因
    ，為有效遏止持非制式槍砲進行犯罪情形，非制式槍砲與制
    式槍砲罪責確有一致之必要。為此修正第4條第1項第1款所
    稱槍砲之定義，在特定類型槍砲前增列「制式或非制式」等
    語，使管制範圍明確及於所有制式及非制式槍砲；且配合在
    第7條第1項、第8條第1項、第9條第1項及第3項亦均增列「
    制式或非制式」等語，以調整各條所規範特定類型槍砲之範
    圍（另將第8條第1項、第2項、第4項原條文「槍枝」，修正
    為「槍砲」，以統一用語）。是依修正後之新法，持有「非
    制式手槍」不再依第8條第4項規定，而改依較重之第7條第4
    項規定處罰。從而，本件被告持有可發射子彈具有殺傷力之
    改造槍枝犯行，經比較新舊法適用結果，新法規定非有利於
    被告，依刑法第2條第1項前段規定，自應適用被告行為時即
    修正前槍砲彈藥刀械管制條例第8條第4項之規定處斷。
  ㈡核被告所為，係犯修正前槍砲彈藥刀械管制條例第8條第4項
    之非法持有可發射子彈具有殺傷力之槍枝罪及同條例第12條
    第4項之非法持有子彈罪。
  ㈢被告係以一行為同時持有具有殺傷力之改造槍枝1支及具有殺
    傷力之子彈2顆，為想像競合犯，應從一重之未經許可持有
    可發射子彈具有殺傷力之槍枝罪論處。原審雖未及審酌說明
    新舊法之比較適用，然本件仍應適用修正前槍砲彈藥刀械管
    制條例第8條第4項之規定處斷，於法律適用上並無不同而無
    須撤銷原判決，併此指明。
  ㈣被告前因違反毒品危害防制條例案件經原審法院以101年度審
    易字第2380號判決判處有期徒刑9月確定，並於103年5月25
    日縮短刑期執行完畢等情，有本院被告前案紀錄表附卷足憑
    ，其於徒刑執行完畢後，5年內故意再犯本件有期徒刑以上
    之罪，固為累犯，本應依刑法第47條第1項之規定加重其刑
    。然參酌司法院釋字第775號解釋意旨，被告前案所犯之毒
    品案件（施用第二級毒品），與本件所犯違反槍砲彈藥刀械
    管制條例案件之罪質不同，因認被告此次所犯之罪，並無依
    刑法第47條第1項規定加重其刑之必要，附此敘明。
三、本院上訴駁回之理由：
  ㈠原審以被告犯罪明確，而適用槍砲彈藥刀械管制條例第8條第
    4項（修正前）、第12條第4項、刑法第11條、第42條第3項
    、第55條、第38條第1項規定，並說明審酌被告漠視法令之
    禁制，非法持有本案槍彈，對社會治安潛在危害甚鉅，並造
    成告訴人游振亮受有前揭傷勢，顯見其嚴重欠缺法治觀念，
    且缺乏情緒管理及自我控制能力，應予相當程度之非難；又
    被告犯後否認犯行，飾詞狡辯，犯後態度不佳，兼衡被告於
    警詢時自陳其為高職畢業之教育程度，務農，家庭經濟狀況
    勉持（見偵卷第9頁），並參酌其犯罪動機、手段及所生之
    危害等一切情狀，量處有期徒刑3年8月，併科罰金5萬元，
    罰金如易服勞役以1千元折算1日，並說明：扣案如附表編號
    1所示之改造手槍1支，經鑑定後認具殺傷力，有附表所示之
    鑑定書存卷可佐，為違禁物，不問屬於犯罪行為人與否，應
    依刑法第38條第1項之規定宣告沒收，至於扣案如附表編號2
    所示之非制式子彈1顆，雖經鑑定具有殺傷力，惟業經試射
    而喪失違禁物之性質，爰不予宣告沒收。經核原判決認事用
    法，並無不當，量刑亦屬妥適。
  ㈡被告上訴意旨猶執前揭情詞否認犯行，指摘原判決不當，然
    查，被告確有上開持有槍、彈犯行，業經告訴人及證人黃龍
    志於偵訊、原審及本院審理時證述明確，業如前述，復有前
    揭桃園醫院新屋分院診斷證明書、告訴人受傷照片、桃園市
    政府警察局楊梅分局新屋分駐所扣押筆錄、扣押物品目錄表
    、扣押物品收據、桃園市政府警察局楊梅分局扣押筆錄、扣
    押物品目錄表、刑案現場照片共24張、刑案現場勘察紀錄表
    、內政部警政署刑事警察局107年10月11日刑鑑字第0000000
    000號鑑定書（含照片6張）、107年10月4日刑鑑字第000000
    0000號鑑定書（含照片12張）、108年12月10日刑鑑字第000
    0000000號函等件附卷以及如附表所示之物扣案足資佐證，
    業據本院認定如上，且被告及辯護人所辯，非僅與告訴人及
    證人黃龍志所述迥異，亦與常情事理相違，均非可採，亦經
    本院一一指駁說明如前。至被告及告訴人於本院審理時固表
    示願意接受測謊，惟依法務部調查局109年10月27日調科參
    字第00000000000號函覆說明：「被告經主測試，未獲致明
    確生理性反應圖譜，無法研判有無說謊」、「告訴人於測前
    會談自述右手因槍傷，會不自覺抖動，不宜進行測謊」（見
    本院卷第271頁），是被告及告訴人雖均無法進行測謊，然
    本件事證已明，業如前述，即無再次送請鑑定之必要，併予
    敘明。從而，本件被告上訴請求改判無罪云云，並無理由，
    應予駁回。
據上論斷，應依刑事訴訟法第368條，判決如主文。
本案經檢察官陳淑蓉提起公訴，檢察官侯名皇到庭執行職務。
中　　華　　民　　國　　109 　年　　12　　月　　24　　日
                  刑事第一庭    審判長法　官  李釱任
                                      法　官  梁耀鑌 
                                      法　官  崔玲琦
以上正本證明與原本無異。
如不服本判決，應於收受送達後20日內向本院提出上訴書狀，其
未敘述上訴之理由者並得於提起上訴後20日內向本院補提理由書
（均須按他造當事人之人數附繕本）「切勿逕送上級法院」。
                                      書記官  李政庭
中　　華　　民　　國　　109 　年　　12　　月　　24　　日

附錄：本案論罪科刑法條全文　　
槍砲彈藥刀械管制條例第8條（修正前）
未經許可，製造、販賣或運輸鋼筆槍、瓦斯槍、麻醉槍、獵槍、
空氣槍或第4條第1項第1款所定其他可發射金屬或子彈具有殺傷
力之各式槍砲者，處無期徒刑或5年以上有期徒刑，併科新臺幣1
千萬元以下罰金。
未經許可，轉讓、出租或出借前項所列槍枝者，處5年以上有期
徒刑，併科新臺幣1千萬元以下罰金。
意圖供自己或他人犯罪之用，而犯前二項之罪者，處無期徒刑或
7年以上有期徒刑，併科新臺幣1千萬元以下罰金。
未經許可，持有、寄藏或意圖販賣而陳列第1項所列槍枝者，處3
年以上10年以下有期徒刑，併科新臺幣7百萬元以下罰金。
第1項至第3項之未遂犯罰之。
犯第1項、第2項或第4項有關空氣槍之罪，其情節輕微者，得減
輕其刑。

槍砲彈藥刀械管制條例第12條
未經許可，製造、販賣或運輸子彈者，處1年以上7年以下有期徒
刑，併科新台幣500萬元以下罰金。
未經許可，轉讓、出租或出借子彈者，處6月以上5年以下有期徒
刑，併科新台幣300萬元以下罰金。
意圖供自己或他人犯罪之用，而犯前二項之罪者，處3年以上10
年以下有期徒刑，併科新台幣700萬元以下罰金。
未經許可，持有、寄藏或意圖販賣而陳列子彈者，處5年以下有
期徒刑，併科新台幣300萬元以下罰金。
第1項至第3項之未遂犯罰之。

附表：
編號 名稱 數量 鑑定結果 鑑定報告及出處  1 手槍（槍枝管制編號：0000000000號） 1支 係改造手槍，由仿半自動手槍製造之槍枝，換裝土造金屬槍管而成，擊發功能正常，可供擊發適用子彈使用，認具殺傷力。 內政部警政署刑事警察局107年10月11日刑鑑字第0000000000號鑑定書（見偵卷第100頁正背面）。  2 子彈 1顆 係非制式子彈，由口徑9mm制式空包彈加裝直徑約8.9mm金屬彈頭而成。經試射，可擊發，具有殺傷力。 1.內政部警政署刑事警察局107年10月4日刑鑑字第0000000000號鑑定書（見偵卷第101、102頁）。 2.內政部警政署刑事警察局108年12月10日刑鑑字第0000000000號函（見原審卷二第47頁）